臺北高等行政法院判決
　　　　　　　　　　　　　93年度簡字第1105號
原　　　告　甲○○
訴訟代理人　丁○○
被　　　告　桃園縣政府稅捐稽徵處
代　表　人　乙○○（處長）
訴訟代理人　丙○○
上列當事人間因牌照稅事件，原告不服桃園縣政府中華民國93年
7月28日府法訴字第0930105380號訴願決定，提起行政訴訟。本
院判決如下：
    主　文
原告之訴駁回。
訴訟費用由原告負擔。
　　事  實  及  理  由
一、事實概要：被告原按自用小貨車稅額課徵原告所有之車號8N
    －4056小貨車使用牌照稅，嗣因原告於後座增設座椅，未至
    監理機關辦理變更登記手續，於民國92年9月26日使用公共
    水陸道路經桃園縣警察局交通隊查獲，除開立舉發違反道路
    交通管理事件通知單並副知被告，被告以原告上開行為違反
    使用牌照稅法第14條之規定，以同法第31條之規定，改按92
    年當期自用小客車全年應納稅額處原告二倍之罰鍰計新臺幣
    22,400元，原告不服，申請復查未獲變更，提起訴願，亦遭
    決定駁回，遂提起本件行政訴訟。
二、原告起訴意旨略以：使用牌照稅屬地方（縣）之稅捐，桃園
    縣議會得依地方制度法第28條之授權，訂定自治條例，創設
    或限制地方自治團體住民之權利。依桃園縣使用牌照稅徵收
    細則第15條第2項規定，可知桃園縣政府本於地方自治對轉
    賣或移用使用牌照，已另行規定為：「買賣雙方有移用使用
    牌照，買賣雙方有借用使用牌照，買賣雙方有擅自移用使用
    牌照，買賣雙方有移用以掛失作廢使用牌照。」始為有轉賣
    或移用使用牌照情事，原告自被舉發當時迄今，系爭車輛並
    無買賣，如何生買賣雙方或移用或擅自移用使用牌照之情事
    。次查被告據以處罰之事實，悉依桃園縣警察局90「通知聯
    」桃警局交字第D－A070059號通知單（下稱通知單）內容為
    之，查上開通知單係以原告「變更車體」違反道路交通管理
    處罰條例第18條規定為舉發事實，但查遍該條例第18條，均
    無處罰「變更車體」一事，可見原舉發事實在法律條文上根
    本不存在。今被告引用不存在之法律事實作成原處分，參照
    最高法院91年台上第741號判決意旨，被告認事用法違背論
    理法則與經驗法則。復查，通知單上載明違規事實係「變更
    車體」，既非道路交通管理處罰條例第18條之「處罰構成要
    件要素」，乃屬對任何人皆無法實現之違法事實，原屬明顯
    有瑕疵之違法行政處分，依行政程序法第111條第3款、第7
    款及最高行政法院92年度判字第638號判決，原處分無效。
    又「行政官署對人民有所處罰，必須確實證明其違法之事實
    。倘不能證明違法之事實存在，處罰即不能認為合法。」改
    制前行政法院39年判字第2號判例者有明文。本件被告不能
    舉證證明原告有移用使用牌照之事實，應為原告有利之決定
    。惟被告在無其他證據下仍堅持以「變更車體」視同「移用
    使用牌照」，被告怠為詳查而逕對原告處罰，亦嫌速斷，並
    有查證未盡及理由不備之違誤。末查被告發處分書時，原告
    系爭車輛已依小貨車規定檢驗合格在案，其處罰行為客體已
    不存在，被告處分為不合法。於行政處分行政救濟中，針對
    受處分人之單一同一行為再處分，即是抵觸行政罰上「不利
    益變更禁止原則」與「禁止一事二罰原則」。蓋公路監理機
    關所為之裁處係「罰鍰」處分，被告依使用牌照稅法第31條
    規定所為之原處分亦為「罰鍰」處分，兩次處罰種類均係科
    處「罰鍰」處分，故本件雙重處罰之種類均屬相同，被告卻
    再以原告之同一單一行為為處分罰鍰之對象，即屬「一事二
    罰」之處分，與司法院釋字第503號解釋意旨不符云云。為
    此，請求撤銷原處分及訴願決定。被告則辯稱：依使用牌照
    稅法第31條及桃園縣使用牌照稅徵收細則第15條規定，違反
    使用牌照稅法第31條規定應核處罰鍰之行為，除了轉賣行為
    外尚有移用使用牌照之行為，經查原告於其所有之自用小貨
    車（車號：8N－4056）後座增設座椅，未至監理機關辦理變
    更登記，並於92年9月26日使用公共水陸道路，經桃園縣警
    察局交通隊於台四線大豐加油站前查獲，此有舉發違反道路
    交通管理事件通知單附案可稽，亦為原告所不爭，被告按使
    用牌照稅法第14條第2項規定視為原告有移用使用牌照之事
    實，於法有據。復依道路交通管理處罰條例第18條之規定觀
    之，原告主張該法條並無處罰「變更車體」一事，顯係誤解
    法令。次查行政處分發生效力後未經撤銷、廢止或未因其他
    事由而失效者，其效力繼續存在，本件原告違反道路交通管
    理處罰條例之事實，衡諸桃園縣政府警察局92年10月13日桃
    警交字第0920011431號函說明二之內容，處分權責機關既未
    作成認定原告無前揭違規事實之結果，被告依使用牌照稅法
    第14條第2項規定視為原告有移用使用牌照之事實，並按同
    法第31條規定處以二倍之罰鍰，並無不合。又被告據桃園縣
    政府警察局「通知單」通知，按使用牌照稅法第14條及第31
    條規定核處原告罰鍰，並無違誤，縱桃園縣政府警察局以「
    通知單」通知被告時，原告已向監理站繳交罰鍰及驗車合格
    完畢，對已成立之違規行為亦不生影響。末查原告依道路交
    通管理處罰條例繳納之罰款，係原告因違反道路交通管理處
    罰條例第18條規定，由公路主管機關所為之裁處，與本件被
    告依使用牌照稅法第31條規定所為之系爭處分，二者處罰之
    主管機關、處罰對像之行為及處罰目的等均不相同，原告係
    分別違反不同法令，由主管機關分別依相關法令規定予以裁
    罰，尚不生抵觸「不利益變更禁止原則」或「一事不二罰」
    問題等語。為此，請求駁回原告之訴。
三、按「已領使用牌照之交通工具發生改換機件或改設座架等，
    應由交通工具所有人或使用人向交通管理機關辦理變更手續
    。．．．原屬免稅或原納較低稅額之交通工具，變更為應稅
    或應納較高稅額者，應按日計算徵收差額部分之稅額；．．
    ．。前項交通工具之所有人或使用人，不向交通管理機關辦
    理變更手續，且未依規定補繳稅款者，視為移用使用牌照。
    」、「交通工具使用牌照有轉賣、移用者，處以應納稅額二
    倍之罰鍰。」、「使用牌照稅法第31條．．．係就轉賣移用
    使用牌照之行為加以處罰，故上開規定所稱『應納稅額』應
    指當期全年應納稅額而言，尚不得以扣除當期已納稅額後之
    餘額作為計算標準。」分別為使用牌照稅法第14條、第31條
    所明文規定及財政部80年11月19日台財稅第800421748號函
    釋在案。
四、經查，原告於其所有之車號8N－4056小貨車後座增設座椅，
    未至監理機關辦理變更登記手續，於92年9月26日使用公共
    水陸道路，為桃園縣警察局交通隊於台四線大豐加油站前查
    獲等事實，有「舉發違反道路交通管理事件通知單」附卷可
    證，復為原告所不爭執，堪予認定。則被告依使用牌照稅法
    第14條之規定，以同法第31 條之規定，改按92年當期自用
    小客車全年應納稅額處原告二倍之罰鍰計22,400元，並無不
    合。原告雖主張系爭車輛並無「轉賣移用」之行為，惟依前
    開使用牌照稅法第14條第1項、第2項規定，已領使用牌照之
    交通工具改設座架，即應向交通管理機關辦理變更手續，如
    不向交通管理機關辦理變更手續，且未依規定補繳稅款者，
    即視為「移用使用牌照」。本件原告於所有之小貨車後座增
    設座椅且未辦理變更登記亦未補繳稅款，即符合前揭「視為
    移用使用牌照」之情形。原告主張本件無轉賣移用之情形，
    顯係不解法令所生之誤會。又被告乃以原告加裝座椅之行為
    ，視為移用使用牌照，而予以處罰，該加裝座椅之事實既為
    原告所不爭執，則原處分所依據之違章事實已甚明確，並無
    不當。至桃園縣警察局交通隊開立之「舉發違反道路交通管
    理事件通知單」所載「變更車體」用語有無符合道路交通管
    理處罰條例第18條之要件，即無涉本件處分之當否，原告主
    張本件處分乃有瑕疵之行政處分，尚難成立。又本件違章事
    實於92年9月26日系爭車輛被查獲時，已該當使用牌照稅法
    第14條之要件，而應依同法第31條予以處分，事後該車輛是
    否經檢驗合格已無法改變已發生之違章事實，原告主張本件
    處分書寄發時，行為客體已不存在，處分不合法云云，亦屬
    無據。末查，道路交通管理處罰條例第18條之構成要件為「
    汽車車身、引擎、底盤等重要設備變更或調換，或因交通事
    故遭受重大損壞修復後，不申請公路主管機關施行臨時檢驗
    而行駛者」，本件所違反之使用牌照稅法第31條之構成要件
    為「交通工具使用牌照有轉賣、移用者」；前者之制定，係
    為加強道路交通管理，以維護交通秩序確保交通安全為目的
    ，後者則係參酌經濟上之意義及課稅公平之原則，依憲法第
    19條規定所制定而賦予人民依法律納稅之義務，二者處罰之
    要件與目的均不相同，並無原告所指牴觸「不利益變更禁止
    原則」或有「一事不二罰」之情形。本件原告執其並無轉賣
    或移用使用牌照，原處分違反「不利益變更禁止原則」、「
    一事不二罰」云云，洵無足採。
五、從而，原處分於法並無違誤，訴願決定予以維持，亦無不合
    ，原告仍執前詞，訴請撤銷原處分及訴願決定，為無理由，
    應予駁回。又本件為簡易訴訟事件，爰不經言詞辯論，逕為
    判決，併予敘明。
據上論結，本件原告之訴為無理由，爰依行政訴訟法第98條第3
項前段、第233條第1項、第236條，判決如主文。
中　　華　　民　　國　　94　　年　 　3　　月　 31  　 日
                 臺 北 高 等 行 政 法 院   第 七 庭
      　　　　　　　　　　　　　　　　法　官　李  玉  卿
上為正本係照原本作成。
本件以訴訟事件所涉及之法律見解具有原則性者為限，始得於本
判決送達後20日內向本院提出上訴狀並表明上訴理由，如已於本
判決宣示後送達前提起上訴者，應於判決送達後20日內補具上訴
理由（均按他造人數附繕本），且經最高行政法院許可後方得上
訴。
中　　華　　民　　國　　94　　年　 　3　　月　 31  　 日
                                      書記官  張  靜  怡
